臺灣臺中地方法院刑事判決
111年度金訴字第1239號
公  訴  人  臺灣臺中地方檢察署檢察官
被      告  劉家成




上列被告因詐欺等案件，經檢察官提起公訴（111年度偵字第105
56號），因被告於本院準備程序中就被訴事實為有罪之陳述，經
告知簡式審判程序之旨，並聽取當事人之意見後，本院合議庭裁
定由受命法官獨任進行簡式審判程序，判決如下：
    主    文
劉家成犯三人以上共同詐欺取財罪，處有期徒刑壹年貳月。未扣
案之犯罪所得新臺幣參仟捌佰元沒收，於全部或一部不能沒收或
不宜執行沒收時，追徵其價額。
    犯罪事實及理由
一、本件犯罪事實及證據：
　　除犯罪事實部分：「獲得新臺幣（下同）3、4千元之報酬」
    更正為「獲得新臺幣（下同）3,800元之報酬」；證據部分
    應補充：被告劉家成於本院準備程序自白外，餘均引用起訴
    書之記載（如附件）。　　　　
二、論罪科刑：
  ㈠因持用他人帳戶提款卡提領犯罪所得，已然製造金流斷點，
    使該犯罪所得嗣後流向不明，而達成掩飾、隱匿犯罪所得之
    效果，故屬於洗錢防制法第2 條第2 款規範之洗錢行為（最
    高法院109 年度台上字第4033號判決意旨參照）。是核被告
    所為，係犯刑法第339 條之4 第1 項第2 款之3 人以上共同
    詐欺取財罪及洗錢防制法第14條第1 項之一般洗錢罪。
  ㈡被告與「賴柏祥」、「蔡俊賢」及其他姓名年籍不詳之成年
    人間，就上開詐欺取財及洗錢犯行，有犯意聯絡及行為分擔
    ，應論以共同正犯。
  ㈢被告以一行為同時犯上開2 罪，屬於想像競合犯，應依刑法
    第55條前段規定，從一重之3 人以上共同詐欺取財罪處斷。
  ㈣刑法第55條前段就想像競合犯之處斷，規定應從一重處斷，
    並於同條但書規定不得科以較輕罪名所定最輕本刑以下之刑
    ，係採學理上之折衷處斷原則（或稱限制吸收原則），即以
    「重罪吸收原則」為主，兼採「數罪組合原則」為輔，而輕
    罪之刑，除其最輕本刑有前述但書所規定較重罪之最輕本刑
    為重，而依該但書規定形成學理上所稱最輕本刑封鎖作用之
    情形外，在處斷上既為重罪所吸收，亦即在處斷刑範圍形成
    後，實際量刑前，輕罪之刑已被重罪之刑所涵蓋而形同不存
    在，難以想像有再依裁量而予以減輕或免除其刑之必要與空
    間（最高法院109 年度台上字第4236號判決意旨參照）。被
    告於偵查、本院審判中均自白本案洗錢犯行，原應依洗錢防
    制法第16條第2 項規定減輕其刑，然此部分既已從一較重之
    3 人以上共同詐欺取財罪處斷，依上開說明，就被告想像競
    合犯一般洗錢罪所得減刑部分，僅於後述依刑法第57條量刑
    時併予衡酌，附此說明。
  ㈤爰審酌被告為獲取不法報酬，從事車手工作，提領告訴人受
    騙匯出之款項，使詐欺集團得以遂行犯罪，並掩飾、隱匿犯
    罪所得，至今未與被害人達成和解，實屬惡劣，惟念被告坦
    承犯行，犯後態度尚佳，且本案符合洗錢防制法第16條第2 
    項減刑規定，已如前述，亦得為量刑上有利之考量，兼衡被
    告犯罪之動機、目的、手段、告訴人所受財產損害程度、被
    告之素行、於本院審理時所述受教育程度、工作及家庭生活
    等一切情狀，量處如主文所示之刑。
三、沒收：
　　被告本案獲取不法所得3,800元，業於本院準備程序所自承
    （見本院卷第94頁），雖未據扣案，仍應依刑法第38條之1 
    第1項前段、第3 項規定宣告沒收，並於全部或一部不能沒
    收或不宜執行沒收時，追徵其價額。
據上論斷，應依刑事訴訟法第273 條之1 第1 項、第299 條第1
項前段，洗錢防制法第14條第1 項，刑法第11條前段、第28條、
第339 條之4 第1 項第2 款、第55條、第38條之1 第1 項前段、
第3 項，判決如主文。
本案經檢察官鄭仙杏提起公訴，檢察官陳永豐到庭執行職務。　　　　　　　　　　
中　　華　　民　　國　 111　　年　　11  　月　　 4　　日
                  刑事第十四庭  法　官　陳嘉宏
以上正本證明與原本無異
如不服本判決應於收受判決後20日內向本院提出上訴書狀，並應
敘述具體理由。其未敘述上訴理由者，應於上訴期間屆滿後20日
內向本院補提理由書( 均須按他造當事人之人數附繕本) 「切勿
逕送上級法院」。
告訴人或被害人對於判決如有不服具備理由請求檢察官上訴者，
其上訴期間之計算係以檢察官收受判決正本之日期為準。
                                書記官　廖鳳美

中　　華　　民　　國　 111　　年　 11    月　　  4　　日
【附錄】
本案論罪科刑法條全文：
中華民國刑法第339條之4
犯第 339 條詐欺罪而有下列情形之一者，處 1 年以上 7 年以
下有期徒刑，得併科 1 百萬元以下罰金：
一、冒用政府機關或公務員名義犯之。
二、三人以上共同犯之。
三、以廣播電視、電子通訊、網際網路或其他媒體等傳播工具，
    對公眾散布而犯之。前項之未遂犯罰之。洗錢防制法第14條
    有第二條各款所列洗錢行為者，處 7 年以下有期徒刑，併
    科新臺幣 5 百萬元以下罰金。前項之未遂犯罰之。前二項
    情形，不得科以超過其特定犯罪所定最重本刑之刑。
洗錢防制法第14條
有第二條各款所列洗錢行為者，處 7 年以下有期徒刑，併科新
臺幣 5 百萬元以下罰金。
前項之未遂犯罰之。
前二項情形，不得科以超過其特定犯罪所定最重本刑之刑。   
【附件】
臺灣臺中地方檢察署檢察官起訴書
                                    111年度偵字第10556號
　　被　　　告　劉家成　男　23歲（民國00年0月00日生）
　　　　　　　　　　　　住○○市○鎮區○○路00巷00○0號                         （現於法務部○○○○○○○○○                        ○執行）
　　　　　　　　　　　　國民身分證統一編號：Z000000000號
上列被告因詐欺等案件，業經偵查終結，認應提起公訴，茲將犯
罪事實及證據並所犯法條分敘如下：
　　　　犯罪事實
一、劉家成於民國110年6月間經由賴柏祥介紹，參與「蔡俊賢」
    （均另由報告機關偵辦中）等身分不詳者所屬詐欺集團，由
    劉家成負責提領被害人遭詐騙款項之工作。嗣劉家成與上開
    詐欺集團其他成員共同意圖為自己不法之所有，基於三人以
    上共同詐欺取財及洗錢之犯意聯絡，先由該詐欺集團不詳成
    員，於110年7月7日10時許撥打電話向彭柔安佯稱其積欠電
    信費、因個資外洩，需清查其名下所有銀行帳戶等語，致彭
    柔安陷於錯誤，依指示於同日13時44分許，將其申辦之華南
    商業銀行帳號000-00-000000-0號帳戶、台新商業銀行帳號0
    000-00-0000000-0號帳戶、元大商業銀行帳號000000000000
    0號帳戶、中國信託商業銀行帳號000000000000號帳戶及第
    一商業銀行帳號000000000000號帳戶提款卡放置在其臺中市
    北區育強街住處前信箱；嗣劉家成自「蔡俊賢」處取得上開
    5張提款卡後，依照「蔡俊賢」指示，於附表所示時間、地
    點提領如附表所示金額，嗣在桃園市中壢區火車站廁所內，
    將提領之款項交付「蔡俊賢」，劉家成則獲得新臺幣（下同
    ）3、4千元之報酬。嗣因彭柔安發現受騙，經報警而循線查
    獲。
二、案經彭柔安訴由臺中市政府警察局第二分局報告偵辦。
　　　　證據並所犯法條
一、訊據被告劉家成對於上開事實坦承不諱，核與告訴人彭柔安
    於警詢及偵查中之指訴相符，並有內政部警政署反詐騙諮詢
    專線錄表、彭柔安之前揭華南銀行、台新銀行、元大銀行、
    中國信託銀行及第一銀行帳戶交易明細及被告提款之監視錄
    影畫面翻拍照片在卷可佐，足認被告自白與事實相符，其犯
    嫌應堪認定。
二、核被告劉家成所為，係犯刑法第339條之4第1項第2款之加重
    詐欺取財罪、洗錢防制法第14條第1項之洗錢等罪嫌。被告
    與賴柏祥、「蔡俊賢」及其他姓名年籍不詳之詐欺集團成年
    男子間，有犯意聯絡、行為分擔，請論以共同正犯。又被告
    所犯上開加重詐欺取財罪、洗錢防制法第14條第1項罪嫌，
    係以一行為觸犯上開二罪名，請依刑法第55條論以想像競合
    犯，從一重之刑法第339條之4第1項第2款之加重詐欺取財罪
    處斷。被告之犯罪所得請依刑法第38條之1第1項前段、第3
    項規定予以宣告沒收，並於全部或一部不能沒收或不宜執行
    沒收時，追徵其價額。
三、依刑事訴訟法第251條第1項提起公訴。
　　此　致
臺灣臺中地方法院
中　　華　　民　　國　 111　　年　　5 　　月　　25　　日
　　　　　　　　　　　　　　　檢　察　官　鄭仙杏
本件正本證明與原本無異
中　　華　　民　　國　 111　　年　　6 　　月　　13　　日
　　　　　　　　　　　　　　　書  記  官  陳韻羽
附錄本案所犯法條全文
中華民國刑法第339條之4
犯第 339 條詐欺罪而有下列情形之一者，處 1 年以上 7 年以
下有期徒刑，得併科 1 百萬元以下罰金：
一、冒用政府機關或公務員名義犯之。
二、三人以上共同犯之。
三、以廣播電視、電子通訊、網際網路或其他媒體等傳播工具，
    對公眾散布而犯之。
前項之未遂犯罰之。

洗錢防制法第14條
有第二條各款所列洗錢行為者，處 7 年以下有期徒刑，併科新
臺幣 5 百萬元以下罰金。
前項之未遂犯罰之。
前二項情形，不得科以超過其特定犯罪所定最重本刑之刑。

附表:
編號 提領時間 提領地點  提領之帳戶 金額 1 110年7月 7日15時53分 臺中市○區○○路0號全家超商建民門市 第一銀行 2萬元 2 110年7月 7日15時58分 臺中市○區○○路0號全家超商建民門市 元大銀行 2萬元 3 110年7月 7日16時21分 臺中市○○區○○路000號統一超商建日門市 台新銀行 1萬9000元 4 110年7月 7日16時22分 臺中市○○區○○路000號統一超商建日門市 中國信託銀行 1萬4000元 5 110年7月 7日16時24分 臺中市○○區○○路000號統一超商建日門市 華南銀行 2000元 6 110年7月 7日18時41分 桃園市○○區○○○0號元大銀行中壢分行 元大銀行 2萬5000元